【裁判字號】    99,交聲,1040
【裁判日期】    991104
【裁判案由】    聲明異議
【裁判全文】
臺灣彰化地方法院交通事件裁定        99年度交聲字第1040號
移送機關即
原處分機關  交通部公路總局臺中區監理所彰化監理站
異  議  人
即受處分人  甲○○
上列異議人即受處分人因違反道路交通管理處罰條例案件，對於
交通部公路總局臺中區監理所彰化監理站民國99年9 月21日所為
之裁決處分（原處分案號：彰監四字第裁64-I00000000號），聲
明異議，本院裁定如下：
    主  文
原處分關於吊扣駕駛執照貳拾肆個月部分撤銷。
前項撤銷部分，吊扣甲○○普通小型車駕駛執照貳拾肆個月。
    理  由
一、原處分意旨略以：異議人即受處分人甲○○（下稱異議人）
    於民國99年3 月20日下午2 時25分許，駕駛車號DW-2468 號
    自小客車（下稱系爭違規車輛），行經彰化縣二林鎮○○路
    ○ 段與南安路口前，與他人發生車禍因而致人受傷，經彰化
    縣警察局交通警察隊芳苑分隊警員到場處理，測得其呼氣酒
    精濃度為1.14MG/L，超出標準值，因而製單舉發，嗣交通部
    公路總局臺中區監理所彰化監理站（下稱原處分機關）以其
    違規事實明確，依道路交通管理處罰條例第35條第1 項第1
    款、第24條第1 項第2 款及違反道路交通管理事件統一裁罰
    基準表規定，裁處異議人吊扣駕駛執照24個月，並施以道安
    講習。
二、聲明異議意旨略以：異議人因觸犯公共危險罪，經法院判決
    易科罰金確定，已繳交完畢，因工作需要汽車代步，必須有
    汽車駕照執照，才能行駛，因違規時所開車輛為小客車，本
    人駕照種類為普通大貨車，懇請法官裁定免於吊扣大貨車之
    駕照。
三、按汽車駕駛人，駕駛汽車經測試檢定酒精濃度超過規定標準
    者，處新臺幣15,000元以上60,000以下罰鍰，並當場移置保
    管該汽車，及吊扣其駕駛執照1 年；因而肇事致人受傷者，
    並吊扣其駕駛執照2 年；汽車駕駛人，因違反本條例及道路
    交通管理處罰條例之規定，受吊銷駕駛執照處分時，吊銷其
    持有各級車類之駕駛執照。道路交通管理處罰條例第35條第
    1 項第1 款、第68條分別定有明文。而該條例94年12月14日
    修正、95年3 月1 日施行前之第68條原規定：「汽車駕駛人
    ，因違反本條例及道路交通管理處罰條例之規定，受吊扣或
    吊銷駕駛執照處分時，【吊扣】或【吊銷】其持有各級車類
    之駕駛執照。」其修正理由略為：「因舊法將違規駕駛人所
    持有各級車類之駕駛執照一併吊扣或吊銷失之過酷，影響人
    民工作及生活甚鉅，故將原條文中之『吊扣』等字刪除。」
    等語。是依新舊法內容及修正理由觀之，如於修正後汽車駕
    駛人有受吊扣駕駛執照之處分時，僅應吊扣其違規時所駕車
    類之駕駛執照，不得再吊扣其持有其他車類之駕駛執照，否
    則將造成同一違規或違法行為，因受處分人持有駕駛執照種
    類之不同，而異其處分之結果。況酒醉駕車行為係製造法所
    不容許之風險，以風險製造之立場觀之，並不因駕駛車輛種
    類之不同，而有所差別，但從風險實現之觀點而言，酒醉駕
    駛車類之不同，其對於交通安全衍生之實害結果也有所差異
    ，如駕駛人駕駛低一級之車類違反本條例之規定時，不論其
    所造成之實害結果，而一律吊扣駕駛人所持有之各類駕照，
    亦有違相同事件相同處理，不同事件不同處理之平等原則。
    至於道路交通安全規則對於汽車駕駛執照之管理，因採取一
    人一照原則，領有高一級車類駕駛執照者，應換發駕駛執照
    ，並得以駕駛較低級車類車輛，因而駕駛人不可能持有較低
    一級駕駛執照，扣較低一級駕駛執照時，因受處分人無法依
    道路交通管理事件統一裁罰基準及處理細則第67條、第69條
    之規定繳回較低一級駕駛執照，致恐有難以執行吊扣較低一
    級駕駛執照之情形發生。然此關於駕駛執照管理所衍生之執
    行困難部分，宜由修法解決，尚不得擴張解釋，於駕駛人無
    較低級駕駛執照可供吊扣時，即率爾吊扣駕駛人所領有之較
    高級駕駛執照，否則，無異吊扣駕駛人各級車類之駕駛執照
    。況駕駛人於小型車駕駛執照吊扣期間仍駕駛小型車者，除
    了處以罰鍰並當場禁止其駕駛外，並吊銷其駕駛執照，道路
    交通管理處罰條例第21條第1 項第5 款、第4 項規定甚明。
    是駕駛人持較高一級駕駛執照固得駕駛較低一級車類，然其
    小型車駕駛執照倘經吊扣，依上開規定同樣不得駕駛小型車
    ，否則，將吊銷其各級車類之駕駛執照（同條例第68條規定
    參照）。從而，吊扣駕駛人小型車駕駛執照仍具有一定之規
    範作用存在，非僅有形式上或書面上之作用而已。
四、經查：
  (一)本案異議人僅就原處分所示吊扣駕駛執照部分聲明異議，另
    就道安講習部分，未提出異議，此觀前揭異議理由甚明，是
    本件聲明異議之範圍僅為原處分所示吊扣駕駛執照部分，對
    於原處分關於道安講習部分，本院無庸審酌，先予敘明。
  (二)查異議人於上揭時、地，因駕駛系爭違規車輛發生車禍，為
    彰化縣警察局交通警察隊芳苑分隊警員到場處理，測得其呼
    氣中酒精濃度值為1.14MG/L，超出標準值，以其違反道路交
    通管理處罰條例第35條第1 項第1 款之規定，遭警製單舉發
    ，嗣原處分機關以異議人違規事實明確，依上開規定於99年
    9 月21日以彰監四字第裁64-I00000000號裁決書，裁處異議
    人吊扣駕駛執照24個月，並依同條例第24條第1 項第2 款，
    施以道安講習等情，此有彰化縣警察局99年3 月20日彰警交
    字第I00000000 號舉發違反道路交通管理事件通知單、原處
    分機關上開案號裁決書各1 份在卷可稽，且為異議人為自承
    ，應堪認定。
  (三)本件異議人於違規時既係駕駛自小客車，業經認定如上，揆
    諸上開說明，原處分機關依法僅能限制異議人駕駛自小客車
    之權利，不得吊扣其持有各級車類之駕駛執照，原處分機關
    於作成吊扣駕駛執照處分時，應就行為人所應吊扣之駕駛執
    照種類予以限定，方為允當，原處分不察，逕裁處吊扣異議
    人駕駛執照之處分，而吊扣異議人持有之普通大貨車駕駛執
    照，於法有違，難為本院所採。至公路機關因汽車駕駛人取
    得高一級車類之駕駛資格者，應換發駕駛執照，並准其駕駛
    較低級車類之車輛，即已領有普通大貨車駕駛執照者，得駕
    駛小型車、輕型機器腳踏車，實務上僅逐級核給汽車駕駛執
    照1 張，致持有普通大貨車駕駛執照者，因已無持有小型車
    駕駛執照，致駕駛自用小型車違規而須吊扣普通小型車駕駛
    執照者，產生執行上無駕駛執照可供吊扣之困難，惟行政機
    關本應因應法令之變更而精進其行政執行成效，例如，依道
    路交通管理事件統一裁罰基準及處理細則第72條採行逕行登
    錄電腦註記吊扣小型車駕駛執照之方式，即可達防止異議人
    於吊扣期間再行駕駛小型車之目的，斷不得因執行技術層面
    之困難，而置修正理由於不顧，甚且逾越立法授權，再予指
    明。
五、綜上，本件異議為有理由，原處分機關於「吊扣駕照24個月
    」之裁罰，尚欠明確，依其移送書所載，乃吊扣異議人之普
    通大貨車駕駛執照，亦於法有違，自應由本院將原處分關於
    吊扣駕照24個月部分撤銷，改諭知吊扣異議人普通小型車駕
    駛執照24個月，以資適法。
六、據上論斷，應依道路交通管理處罰條例第87條第2 項、道路
    交通案件處理辦法第20條前段，裁定如主文。
中    華    民    國    99    年    11    月    4     日
                    交通法庭          法  官  王素珍
以上正本證明與原本無異。
如不服本裁定，應於裁定送達後5 日內向本院提出抗告狀（須附
繕本）。
中    華    民    國    99    年    11    月    4     日
                                      書記官  陳秀香

司法院資訊處製作；財團法人民間司法改革基金會備份。
